【裁判字號】    96,上,185
【裁判日期】    971028
【裁判案由】    給付承攬報酬
【裁判全文】
臺灣高等法院臺中分院民事判決           96年度上字第185號
上  訴  人  宏燁生技股份有限公司
法定代理人  己○○
訴訟代理人  蘇慶良律師
複代理人    丙○○
被上訴人    丁○○
特別代理人  林瓊嘉律師
被上訴人    甲○○
訴訟代理人  葉玲秀律師
複代理人    乙○○
            戊○○
            杜逸新律師
上列當事人間請求給付承攬報酬事件，上訴人對於中華民國96年
 5月31日臺灣臺中地方法院第一審判決（94年度訴字第2144號）
提起上訴，並為訴之追加（擴張），本院於97年10月14日言詞辯
論終結，判決如下：
    主  文
上訴及追加之訴，暨假執行之聲請均駁回。
第二審（含追加之訴）訴訟費用由上訴人負擔。
    事實及理由
甲、程序方面：
一、上訴人宏燁生技股份有限公司之法定代理人已變更為己○○
    ，此有其提出之經濟部公司登記資料查詢結果乙份附於本院
    卷第164頁可稽，茲據其具狀聲明承受訴訟，核無不合，爰
    由其承受本件之訴訟，先此敘明。
二、按於第二審為訴之變更或追加，非經他造同意，不得為之，
    但第255條第1項第2款至第6條情形不在此限，民事訴訟法第
    466條第1項定有明文。本件上訴人於原審起訴，原請求被上
    訴人二人連帶給付承攬報酬及提出順天醫院關於檢驗業務之
    會計簿冊資料（請求之金額逐漸增加，見原審卷第一宗第2
    頁、第二宗第100頁、第135頁、第三宗第169頁、第176頁）
    ，嗣於96年5月17日言詞辯論時，確定其關於請求承攬報酬
    部分為依序請求被上訴人丁○○、甲○○各給付698,036元
    、372,955元及其遲延利息（即未請求連帶給付，見原審卷
    第三宗第192頁），第一審法院乃據此為判決。原審法院判
    決後，上訴人就其受不利判決部分全部聲明不服，原法院依
    此認其對請求被上訴人甲○○、丁○○給付依序為372,955
    元、90,000元被駁回及提出會計資料部分（核為1,650,000
    元）上訴，三項訴訟標的金額合計為2,112,955元（見本院
    卷第4頁），而命繳納第二審訴訟費用後，上訴人經本院闡
    明，其明確補正其上訴請求為：(1)被上訴甲○○應給付伊
    980,991元及遲延利息（其中第一審判決命丁○○給付608,0
    36元部分與之負連帶責任，超出372,955元本息部分，為在
    第二審所為之追加）；(2)減縮被上訴人應連帶提出一年又
    二個月之會計資料之訴訟標的價額為773,864元（見本院卷
    第169頁、第176頁），並具狀更正其聲明（見本院卷第194
    頁），其基礎事實均屬相同，應准予追加為本院審理之範圍
    。
乙、實體方面：
壹、上訴人主張：
一、被上訴人丁○○為順天醫院之前任負責人，其於民國（下同
    ）92年7月30日與伊簽訂承攬契約，由伊自92年8月1日起，
    以該醫院1、2樓部分空間為作業區域，承攬院內檢驗科業務
    ，該院應將中央健康保險局（下稱健保局）核發之健保給付
    ，依約定比例拆帳計算再扣除伊應繳之行政、人事費用，經
    雙方會計對帳無誤後，再由被上訴人匯入伊之銀行帳戶。
二、詎被上訴人丁○○自92年8月起即積欠應給付予伊之報酬，
    並於93年7月起將該院經營權全部轉讓予被上訴人甲○○（
    按上訴人於原審及初上訴本院時，原主張如上；嗣於所提97
    年10月3日辯論意旨狀中，則改稱被上訴人丁○○係於93年6
    月2日訂立經營權轉讓契約後即將經營權轉讓予被上訴人甲
    ○○）。惟，其等二人間就該院財產與營運有概括承受，此
    亦為臺灣臺中地方法院（下稱台中地院）96年訴字第2370號
    民事判決、95年度易字第1039號刑事判決所是認，則系爭契
    約不因醫院負責人變更而中斷或終止，被上訴人甲○○仍應
    履行系爭契約；且被上訴人甲○○已於訴請伊遷讓房屋之前
    訴中，以訴狀及讓與契約書對伊為債權讓與及債務承擔之表
    示，伊亦已同意；且就經營權讓與之前或之後與第三人（如
    員工薪資、廠商貨款、健保收入）之債權債務，被上訴人甲
    ○○已為默示同意承擔之行為，則依民法第301、305條，就
    被上訴人丁○○應給付予伊之報酬，被上訴人甲○○亦負連
    帶給付之責。另被上訴人甲○○與被上訴人丁○○間之「經
    營權讓與暨建物、土地買賣契約」（下稱系爭買賣契約）係
    訂立於93年6月2日，則嗣於93年6月16日以被上訴人丁○○
    名義寄予伊、提及終止契約乙事之存證信函，不僅為被上訴
    人甲○○涉嫌偽造丁○○名義所發文，且自不影響被上訴人
    甲○○業已繼受系爭承攬契約而應履約之效力。然，被上訴
    人甲○○除仍抑留剋扣應給付予伊之報酬外，竟更將檢驗業
    務轉交他人承包，且於93年9月間片面主張終止契約。
三、依健保局予順天醫院之給付，按兩造合意以浮動與平均點數
    換算後，伊得請求被上訴人等給付之金額為：
(一)被上訴人丁○○部分，合計為698,036元，包括：健保部分
    為92年8月91,629元、9月80,865元、10月55,409元、11月0
    元、12月33,016元、93年1月0元、2月2,414元、3月45,565
    元、4月27,170元、5月6,492元、6月87,230元，共429,790
    元；自費檢驗收入部分為92年8月54,150元、9月80,065元、
    10月15,230元、11月54,675元、12月10,120元、93年1月7,1
    80元、2月25,355元、3月23,730元、4月7,315元、5月7,410
    元、6月7,410元，共268,246元（以上均已扣除行政支出）。
(二)被上訴人甲○○部分，總計共1,070,991元，包括：1.上開
    被上訴人丁○○應給付之698,036元，被上訴人甲○○應負
    連帶給付之責。2.被上訴人甲○○接手後，自費檢驗收入部
    分為93年7月24,386元、8月24,386元、9月24,386元，共73,
    158元；健保部分為93年7月467,325元、8月499,721元、9月
    494,735元。而就健保部分扣除行政支出費用後，前開合計
    為372,955元。
(三)至被上訴人所提93年至94年分配額後應追扣之798餘萬元部
    分，與本件伊請求係92年之計算無關；且被上訴人並未舉證
    證明前開追扣係針對檢驗科部分；另系爭契約並未約定健保
    局若有向被上訴人追扣部分，被上訴人亦得再向伊扣除。且
    前開92年11月、93年1月健保部分既為0元，不應再追扣。
四、此外，被上訴人丁○○自92年11月起即拒絕提供檢驗業務與
    會計資料明細供伊查核、對帳，而被上訴人甲○○接手經營
    後亦拒絕提供，致伊無從知悉其健保收入及伊損益多寡為何
    ，而前開資料在被上訴人與健保局持有中，依民事訴訟法第
    342條至第349條之規定與系爭契約第4條第2項，被上訴人有
    提出之義務。
五、另系爭契約尚未終止，此亦為上開二件台中地院民事及刑事
    判決所是認，上開以被上訴人丁○○名義所發93年6月16日
    函根本非被上訴人丁○○所發，已如前述，自不生效力。被
    上訴人所舉證人即楊玉珍、林坤賢律師與被上訴人有利害關
    係，不足據為有利於被上訴人之認定。況上開93年6月16日
    函僅用不確定之「將」終止文字、非表示已終止，被上訴人
    嗣後亦要求伊繼續履約；而依公平原則，系爭契約第10條之
    「因故」終止合約，顯非指於伊無可歸責事由時、被上訴人
    仍得任意「藉己之故」終止，否則，顯違民法第148條，即
    使終止，亦屬無效；且本件亦不符合「提前3個月通知」、
    「先給付補償3個月租金」之前提條件。至被上訴人甲○○
    93年9月22日函，亦無終止契約等情，爰依民法第490、505
    、305、273等規定，提起本件訴訟，聲明求為判決：(一)被
    上訴人丁○○應給付伊698,036元，被上訴人甲○○應給付
    伊372,955元，及均自起訴狀繕本送達翌日起至清償日止，
    按週年利率5%計算之利息。(二)被上訴人應連帶提出自92年
    12月1日起至94年8月31日止，順天醫院醫事檢驗業務與會計
    對帳明細等關於上訴人純淨收益報酬之計算（就上訴人請求
    被上訴人丁○○給付698,036元本息部分，原審判決命被上
    訴人丁○○應給付上訴人608,036元本息，駁回上訴人其餘
    之訴，未據被上訴人丁○○及上訴人聲明不服，已告確定）
    （就上開聲明 (一)請求金錢給付部分，上訴人於原審自起
    訴時起，歷經擴張請求金額，原係聲明請求被上訴人等「連
    帶」給付，迨最後96年5月17日言詞辯論時，則當庭改為聲
    明請求被上訴人等各自給付不同金額即如上所示；於提起上
    訴後，除聲明請求廢棄原審判決不利於伊之部分外，原聲明
    請求被上訴人等連帶給付980,991元（按即608,036元＋372,
    955元）；嗣則改聲明請求被上訴人甲○○應給付980,991元
    ，其中608,036元部分，應與被上訴人丁○○負連帶給付責
    任）。
貳、被上訴人丁○○則以：
一、順天醫院原為伊獨資經營，嗣由被上訴人甲○○向伊買受醫
    院之生財器具，並無債務承擔之事實，亦即，93年7月1日前
    後之債權債務關係，由伊與被上訴人甲○○各自處理。就上
    訴人請求伊給付之數額，原應扣除92年10月至93年6月之租
    金90,000元、上訴人依約應負擔之檢驗業務成本233,114元
    、健保局追扣之798餘萬元中屬於檢驗費部分等，惟，伊僅
    主張扣除上開租金90,000元，其餘不再爭執，是上訴人所得
    已有超額，其再增加請求，顯屬無據。
二、伊無交付帳冊資料予上訴人之義務，系爭契約並未約定上訴
    人得查閱帳冊資料，且上訴人如確完成相關檢驗，自留存相
    關檢驗憑證及會計資料，以供將來對帳；且兩造就伊應給付
    之金額已不爭執，則上訴人要求伊交付帳冊資料，顯無必要
    ；另於轉讓被上訴人甲○○後，有關醫院之會計資料，並非
    伊所擁有，上訴人要求伊提供顯屬無據。
三、伊已依系爭契約第10條終止契約，系爭契約並未約定應於何
    時給付上訴人三個月補償金，且補償金之給付，應非解除（
    終止）契約之附帶條件等語，資為抗辯。
、被上訴人甲○○則以：
一、伊並未就被上訴人丁○○（舊順天醫院）之財產或營業概括
    承受其資產及負債。順天醫院為被上訴人丁○○獨資設立，
    且其業於93年8月25日向台中市衛生局辦理歇業，而伊僅向
    被上訴人丁○○買受醫院之生財器具、設備，並自行於93年
    8月26日向台中市衛生局辦理開業，是以，二者為不同主體
    ，伊與上訴人間並無任何契約。上訴人所舉二件台中地院判
    決相關所認，並非正確，且依最高法院29年上字第1640號判
    例意旨，刑事判決亦無拘束本件民事判決之效力。再者，伊
    亦未承擔被上訴人丁○○之債務，亦未就此通知上訴人，有
    證人楊玉珍、林坤賢之證詞可證，是本件並無適用民法第30
    5條之餘地。故基於債之相對性，上訴人自不得以其與被上
    訴人丁○○所簽立之契約對抗伊。
二、況被上訴人丁○○將順天醫院經營權轉讓予伊時（即93年7
    月1日由伊接手經營醫院，而非93年6月2日簽立系爭買賣契
    約之日），亦已告知，因上訴人未繳租金、未及時維修機器
    ，故其已於93年6月16日以台中雙十路郵局190號存證信函終
    止系爭契約，故伊與被上訴人丁○○訂立系爭買賣契約時，
    並無約定伊需繼受外包檢驗科業務。上訴人稱被上訴人間之
    經營權轉讓係在上開存證信函之2星期之前即93年6月2日云
    云，均屬無稽，且與被上訴人等間處理轉讓事宜另立之書面
    （見伊於原審95年11月28日辯論意旨狀所附「證18」）不符
    。至被上訴人丁○○因上訴人未出面協商而尚未提出三個月
    租金之補償，乃上訴人得請求給付補償之問題，並不影響系
    爭契約終止之效力。
三、再者，自系爭契約訂立、迄伊接手、再至93年9月，順天醫
    院檢驗科均虧損，是上訴人請求被上訴人丁○○或伊給付，
    均無理由。另自伊經營順天醫院時起，上訴人並未為伊完成
    任何檢驗工作，則其請求分配93年7月1日起至93年9月底之
    檢驗科業務收入，亦屬無據。此外，就健保局追扣部分，應
    由上訴人得請求之金額中扣除。
四、伊無交付帳冊資料予上訴人之義務，系爭契約並未約定上訴
    人得查閱順天醫院之帳冊資料，且帳冊並未交給伊等語，資
    為抗辯。
肆、原審審理後，斟酌兩造之主張及攻擊防禦方法之結果，認上
    訴人依系爭承攬契約之約定，請求被上訴人丁○○給付608,
    036元，及自起訴狀繕本送達翌日即94年9月28日起至清償日
    止，按週年利率5%計算之利息，為有理由，應予准許；至逾
    此部分之其餘請求，則均無理由，應予駁回。而為上訴人一
    部勝訴、一部敗訴之判決。並依上訴人與被上訴人丁○○之
    陳明分別酌定相當之擔保金額，為准予假執行及免為假執行
    之宣告。上訴人不服，提起上訴，並為訴之追加，聲明求為
    判決：(一)原判決不利上訴人部份均廢棄。(二)被上訴人甲
    ○○應給付上訴人980,991元，其中608,036元之部分，應與
    丁○○負連帶給付責任。並自94年9月28日起至清償日止，
    按年息百分之五計算之利息。(三)被上訴人二人應提出自93
    年7月1日起至94年8月31日止，就順天醫院醫事檢驗業務與
    會計對帳明細等關於上訴人純淨收益報酬之計算。(四)上訴
    人願供擔保請宣告准予假執行。(五)一、二審訴訟費用由被
    上訴人負擔。被上訴人丁○○則答辯聲明求為判決：(一)上
    訴駁回。(二)訴訟費用由上訴人負擔。被上訴人甲○○則答
    辯聲明求為判決：(一)上訴駁回。(二)第一、二審訴訟費用
    由上訴人負擔。(三)如受不利之判決，被上訴人願供擔保請
    准宣告免為假執行。
伍、兩造不爭執之事項：
一、順天醫院原為被上訴人丁○○獨資經營，其於92年7月30日
    與上訴人簽訂承攬業務契約，契約主要內容為：自92年8月1
    日起，由上訴人利用順天醫院1、2樓部分空間作為作業區域
    ，承攬順天醫院之檢驗科業務，並約定上訴人業務上應得之
    純淨收益報酬為：上訴人每月在完成檢驗之件數後，先由被
    上訴人丁○○向健保局申請之健保給付總額中，依收入不同
    之比例，拆帳分配初步計算《即1、健保收入除輸血收入外
    ，依總額分配如下：30萬元以下，被上訴人丁○○32.5%，
    上訴人67.5%；31至50萬，被上訴人丁○○35%，上訴人65%
    ；51至200萬，被上訴人丁○○40%，上訴人60%；201萬以上
    ，被上訴人丁○○42.5%，上訴人57.5%。2、其他自費收入
    則以被上訴人丁○○分配總額12%，上訴人分配88%計算》再
    扣除上訴人在醫院應繳之行政、人事費用後，每月由雙方之
    會計就上開細目對帳無誤後，再由被上訴人丁○○匯入上訴
    人之銀行帳戶。
二、被上訴人丁○○對於上訴人於原審所提民事辯論意旨狀二第
    3頁附表中所載：健保部分為92年8月91,629元、92年9月80,
    865元、92年10月55,409元、92年11月0元、92年12月33,016
    元、93年1月0元、93年2月2,414元、93年3月45,565元、93
    年4月27,170元、93年5月6,492元、93年6月87,230元共429,
    790元；自費檢驗收入部分為92年8月54,150元、92年9月80,
    065元、92年10月15,230元、92年11月54,675元、92年12月1
    0,120元、93年1月7,180元、93年2月25,355元、93年3月23,
    730元、93年4月7,315元、93年5月7,410元、93年6月7,410
    元，共268,246元，合計為698,036元（以上均已扣除行政支
    出），除抗辯應扣除92年10月至93年6月之租金90,000元外
    ，亦即，前開90,000元自上訴人所提民事辯論意旨狀二第3
    頁中之附表金額各應減少1萬元後為，92年10月健保部分45,
    409元，92年12月健保部分23,016元，93年2月健保部分7,58
    6元，93年3月健保部分3,556元，4月健保部分17,170元，5
    月健保部分負3,508元，6月健保部分77,230元，92年11月健
    保部分負73,622元，93年1月健保部分負35,313元，其他部
    分則均不爭執（見原審法院96年5月17日言詞辯論筆錄）。
    而上訴人亦自認兩造原約定應扣除前開90,000元之事實（見
    同上筆錄）。
三、系爭契約第10條約定：「本契約有效期限自2003年8月1日起
    至2010年12月31日止，如因故甲方要終止合約時，甲方應補
    償乙方（按即上訴人）三個月租金，並於三個月通知乙方，
    提前終止本合作契約」（參見原審法院94年度中簡字第3404
    號卷所附起訴狀之「證物一」）。而以「順天醫院、院長丁
    ○○」為寄件人、上訴人為收件人之93年6月16日台中雙十
    路郵局第190號存證信函，記載：「貴公司於中華民國92年7
    月30日與本院訂有合作契約，迄今已逾十個來月，貴公司仍
    未能如約營運，對本院已造成損失，顯然貴公司已無力履約
    ，為此請於文到一星期內出面協商解決之道，否則本院將依
    法終止合作契約，並於七天後自動生效，致於本院所蒙受之
    損失，本院亦將依法向貴公司請求補償」（參見原審法院卷
    第2宗第92頁）。
四、上訴人請求被上訴人等提出92年12月1日至94年8月31日止（
    共14個月）順天醫院關於醫事檢驗業務之會計資料部分之訴
    訟標的價額，依第一審判決所認每年利益為60萬元計算，共
    為773,864元（見本院卷第169頁、第176頁正反面）。
陸、法院之判斷：
一、按稱承攬者，謂當事人約定，一方為他方完成一定之工作，
    他方俟工作完成，給付報酬之契約；約定由承攬人供給材料
    者，其材料之價額，推定為報酬之一部，民法第490條定有
    明文。次按同法第505條第1項規定：報酬應於工作交付時給
    付之，無須交付者，應於工作完成時給付之；同條第2項規
    定：工作係分部交付，而報酬係就各部分定之者，應於每部
    分交付時，給付該部分之報酬；足見除當事人間另有特約外
    ，定作人僅對於承攬人完成之工作，負有給付報酬之義務。
    次按請求履行債務之訴，除被告自認原告所主張債權發生原
    因之事實外，應先由原告就其主張此項事實，負舉證之責任
    ，必須證明其為真實後，被告於其抗辯事實，始應負證明之
    責任，此為舉證責任分擔之原則（最高法院43年度台上字第
    377號判例要旨參照）。查依上開兩造不爭執之事項第一、
    二項，上訴人得依系爭承攬契約，請求被上訴人丁○○給付
    608,036元，應可認定，是上訴人請求被上訴人丁○○給付
    608,036元及其法定利息部分，為有理由，應予准許；至超
    過部分之其餘請求，則不應准許。經原審據此判決被上訴人
    丁○○應給付上訴人608,036元本息後，未據被上訴人丁○
    ○聲明不服，已告確定。
二、上訴人雖主張被上訴人甲○○係承擔丁○○關於順天醫院之
    業務及債務云云。惟按，系爭契約第10條之約定內容及系爭
    93年6月16日存證信函之所載內容暨寄發情形，已如上述，
    且為兩造所不爭執。觀諸系爭契約第10條規定之文意，並未
    限制需上訴人有何可歸責之事由時，被上訴人丁○○始得終
    止契約（況上訴人是否可歸責，兩造見仁見智），另民法第
    511條亦規定工作未完成前，定作人本得隨時終止契約（僅
    係應賠償承攬人因契約終止而生之損害，然此屬另外求償之
    問題），故上訴人辯稱系爭契約第10條非指於伊無可歸責事
    由時、被上訴人仍得任意「藉己之故」終止云云，並非可採
    。按終止權係屬使法律關係消滅之形成權，又稱為消極形成
    權。形成權係依權利人之意思表示為之，於相對人瞭解，或
    到達相對人時發生效力，故形成權賦予權利人單方形成之力
    ，為保護相對人，並維護法律關係之明確及安定，形成權的
    行使原則上不得附條件或期限。但條件的成就與否係依相對
    人意思而定，或期限明確者，不在此限（王澤鑑著，民法總
    則，2003年10月版，第106、107頁參照）。查觀諸上開系爭
    存證信函所載文意，寄件人已表示行使終止契約之形成權之
    意，僅係以「相對人未於1星期內出面協商」為條件及期限
    ，上訴人辯稱此存證信函未明確表示終止之意，尚非可採，
    而該形成權之行使所附條件既係依相對人意思而定（出面協
    商）且其期限明確（1星期），揆諸上開說明，該終止契約
    之形成權之行使，自屬有效，而上訴人亦不爭執其於收文後
    1星期內並未出面協商，是該終止契約之意思表示應已生效
    。且上訴人迄未舉證證明被上訴人丁○○無法為意思表示或
    他人無權代理之事實，則其辯稱上開存證信函根本非被上訴
    人丁○○所為、被上訴人甲○○有偽造被上訴人丁○○名義
    發文云云，並不可取。又系爭契約並未約定提前終止契約時
    ，若未提前3個月通知之效力為何，衡諸一般繼續性契約，
    雖多有提前終止契約應提前通知之約定，然若未明文約定「
    未提前通知，則終止不生效力」，則該提前通知之約定，多
    僅係促使欲終止契約之當事人提前通知他造以便他造有所因
    應，若欲終止契約之當事人仍未提前通知即終止契約，並非
    即不生終止之效力，此於一般常見之僱傭契約即為適例（至
    多或有未提前通知，則予扣薪之類之約定）；另系爭契約僅
    約定提前終止契約應補償3個月租金，並未約定該3個月租金
    之補償應於何時給付，若謂系爭契約第10條之約定，係指需
    俟給付補償金後契約始終止，徒使契約之終止與否懸而未決
    ，益增契約當事人履行契約之困難，並非合理，故該條約定
    應僅係予上訴人得向主張終止契約之他方當事人即被上訴人
    丁○○請求補償3個月租金之依據，至上訴人何時行使其此
    項權利，與系爭契約之終止，並無關聯，是上訴人雖辯稱本
    件終止不符合系爭契約第10條所定「提前3個月通知」、「
    先給付補償3個月租金」之前提條件云云，亦非可取。從而
    ，被上訴人丁○○業已以上開存證信函、依系爭契約第10條
    之約定表示終止系爭契約，應可認定。則系爭契約既已終止
    ，被上訴人甲○○自無承擔系爭契約之可言。至上訴人雖又
    辯稱被上訴人等間於93年6月2日訂立系爭買賣契約時即已為
    經營轉讓，在以系爭存證信函表示終止契約之前云云，惟，
    契約簽訂日期與契約約定內容之生效日期，本屬二事，上訴
    人於原審及於本院所提97年8月28日準備狀中（參見本院卷
    第171頁），均係主張被上訴人等間係於93年7月1日為經營
    權轉讓，則其於97年10月3日辯論意旨狀中始改稱如上，已
    有可疑，矧依被上訴人等間處理轉讓事宜另立之書面（參見
    原審法院卷第3宗第91頁），亦係記載自93年7月1日起即由
    被上訴人甲○○就順天醫院之盈虧自行負責云云，是上訴人
    此部分更易其原先主張之主張，並非可採。此外，被上訴人
    甲○○於訴請上訴人遷讓房屋之前訴中，所提出之訴狀暨契
    約，僅係欲對上訴人主張其有請求上訴人遷讓房屋之權利而
    已，並非如上訴人所稱之為債權讓與及債務承擔之表示，而
    被上訴人甲○○於接手經營後，為求便利及使經營狀況快速
    上軌道，而就僱用員工或與廠商往來等事項採用與被上訴人
    丁○○經營時期之相近甚或相同之手法，亦非即得遽行指為
    有默示同意承擔債務之意。況被上訴人甲○○並未負責其前
    手即被上訴人丁○○之債務，亦未承受丁○○之債權，即未
    承受丁○○所經營順天醫之債權債務等情，並據證人即律師
    楊玉珍、林坤賢於原審到庭供證明確（見原審95年5月2日言
    詞辯論筆錄）。綜上，上訴人既未能舉證證明被上訴人甲○
    ○有承受被上訴人丁○○所經營順天醫院之債權債務、或承
    擔被上訴人丁○○之系爭債務之法律關係變更事實，亦未能
    證明於93年7月1日起甲○○經營順天醫院後，有依其與丁○
    ○原有契約關係為甲○○執行業務而取得分配利益之權利，
    是上訴人請求被上訴人甲○○給付丁○○應負責之上開608,
    036元及甲○○接手後之分配利益372,955元及其遲延利息，
    為無理由，應予駁回。
三、又被上訴人甲○○既未承擔及承受丁○○之原契約債務，且
    上訴人主張依系爭契約第4條第2項，請求被上訴人提出自92
    年12月1日起至94年8月31日止，順天醫院醫事檢驗業務與會
    計對帳明細等關於原告純淨收益報酬之計算資料云云。然，
    系爭契約第4條僅約定關於系爭檢驗科業務收入之分配事宜
    ，並無被上訴人須提出前開資料之約定，而該醫療合作契約
    之其他約定，亦無被上訴人須提出前開資料之記載。從而，
    被上訴人既未自認上訴人所主張被上訴人須提出前開資料之
    事實，依前開說明，上訴人自就其所主張此項事實，負舉證
    之責任，然上訴人迄未舉證證明，則上訴人就此部分之請求
    ，即屬無據。上訴人雖又主張需依上開資料始能計算並佐證
    其於本件請求之報酬數額，故依民事訴訟法第342條至第349
    條等規定，被上訴人應提出上開資料云云，惟，如上所述，
    被上訴人丁○○應給付予上訴人之報酬數額已為上訴人及被
    上訴人丁○○所不爭執且經判決確定，則本件民事訴訟程序
    實已無何應證事實需令被上訴人丁○○負提出該等資料之義
    務，從而，上訴人依民事訴訟法第342條至第349條等規定及
    與丁○○上開契約關係，請求命被上訴人連帶提出上開資料
    ，均無理由，應予駁回。
四、綜上，上訴人請求被上訴人甲○○給372,955元及其遲延利
    息，並命被上訴人二人連帶提出會計對帳資料，均無理由，
    原審法院因而予以判決駁回其訴，依法並無不合。上訴意旨
    仍執陳詞，指摘原判決上開部分為不當，求予廢棄改判，並
    為訴之追加，求命被上訴人甲○○就丁○○應給付之608,03
    6元本息部分負連帶責任，均無理由，應予駁回。其上訴及
    追加之訴均無理由，而經駁回，就此部分聲請為假執行之宣
    告，即失所附麗，應併予駁回。
五、本件事證已臻明確，兩造其餘主張及舉證，核與判決結果無
    礙，爰不一一論列，併此敘明。
據上論結，本件上訴及追加之訴均無理由，依民事訴訟法第449
條第1項、第78條，判決如主文。
中    華    民    國    97    年    10    月    28    日
                  民事第三庭    審判長法  官  陳照德
                                      法  官  李平勳
                                      法  官  朱  樑
以上正本係照原本作成。
如對本判決上訴，須於收受判決送達後二十日內向本院提出上訴
書狀，其未表明上訴理由者，應於提出上訴後二十日內向本院提
出上訴理由書（須按他造人數附具繕本）。
上訴時應提出委任律師為訴訟代理人之委任狀。具有民事訴訟法
第四百六十六條之一第一項但書或第二項之情形為訴訟代理人者
，另應附具律師及格證書及釋明委任人與受任人有該條項所定關
係之釋明文書影本。
                                      書記官  陳妙瑋
中    華    民    國    97    年    10    月    30    日
                                                      Ａ


司法院資訊處製作；財團法人民間司法改革基金會備份。
